臺灣臺北地方法院刑事判決　　　　　　 100年度易字第1011號
公　訴　人　臺灣臺北地方法院檢察署檢察官
被　　　告　陳浩銘
上列被告因詐欺案件，經檢察官提起公訴（100年度偵字第4755
號），被告於準備程序中就被訴事實為有罪之陳述，經本院裁定
改依簡式審判程序審理，判決如下：
    主  文
陳浩銘幫助意圖為自己不法之所有，以詐術使人將本人之物交付
，處有期徒刑參月，如易科罰金，以新台幣壹仟元折算壹日。
    事  實
一、陳浩銘明知申請金融帳戶使用乃輕而易舉之事，一般人無故
    取得他人金融帳戶使用之行徑常與侵害財產性犯罪有密切相
    關，且依其教育程度及生活經驗，對於如逕將自己銀行帳戶
    之存摺、提款卡及密碼交付予認識不深之他人，恐遭利用為
    騙取他人匯入款項之人頭帳戶應能知悉，竟仍基於幫助恐嚇
    取財、詐欺取財之不確定故意，於民國99年12月13日前之某
    時，在臺北市木柵區某處，將其向臺北富邦銀行木柵分行所
    申辦，戶名為陳浩銘，帳號為00000000000000號帳戶之存摺
    、提款卡及密碼交付予真實姓名年籍均不詳之自稱為「陳書
    茂」之成年男子使用，嗣該人與同犯罪集團成員間，即共同
    基於意圖為自己不法之所有，先後為如下行為：
  (一)於99年12月13日晚上6時30分許，該集團成員致電予蕭婷文
    ，向蕭婷文佯稱其先前以網路購物方式購物物品，然因設定
    有誤，須另行設定，蕭婷文信以為真，乃依該集團成員指示
    ，於同日晚上6時55分許，至設於臺北市木柵區之某全家便
    利商店內之國泰世華銀行自動提款機，以轉帳方式，匯款新
    臺幣（下同）30,000至陳浩銘上開帳戶內後，款項旋遭提領
    一空。
  (二)於99年12月13日晚上6時，該集團成員致電予徐毓珊，向徐
    毓珊佯稱其先前以網路購物方式購物物品，然因設定有誤，
    須另行設定，徐毓珊信以為真，乃依該集團成員指示，於同
    日晚上，至設於桃園縣中壢市某處之自動櫃員機，以轉帳方
    式接續匯款29,693元及3095元至陳浩銘上開帳戶內後，款項
    旋遭提領一空。
  (三)於99年12月13日晚上8時15分許，該集團成員致電予劉湘瑀
    ，向劉湘瑀佯稱其先前以網路購物方式購物物品，然因設定
    有誤，須另行設定，劉湘瑀信以為真，乃依該集團成員指示
    ，於同日晚上至設於臺北市之某處自動提款機，以轉帳方式
    ，匯款23456至陳浩銘上開帳戶內後，然因劉湘瑀查覺有異
    ，立即報警，經警方通知銀行，款項始未遭上開詐欺集團成
    員提領而不遂。
二、案經臺北縣政府警察局文山第一分局報告臺灣臺北地方法院
    檢察署檢察官偵查起訴。
    理  由
一、證據能力部分：
    按傳聞法則之重要理論依據，在於傳聞證據未經當事人之反
    對詰問予以核實，乃予排斥，惟若當事人已放棄對原供述人
    之反對詰問權，於法院審判時表明同意該等傳聞證據可作為
    證據，基於證據資料愈豐富，愈有助於真實發現之理念，並
    貫徹刑事訴訟法修法加重當事人進行主義之精神，確認當事
    人對於證據能力有處分權之制度，傳聞證據經當事人同意做
    為證據，法院認為適當者，亦得為證據。另當事人於調查證
    據時，對於傳聞證據表示「沒有意見」，而未於言詞辯論終
    結前聲明異議，應視為已有將該等傳聞證據採為證據之同意
    ，此刑事訴訟法第159條之5定有明文。本案被告陳浩銘於本
    院審理程序中已表示對卷內人證、書證、物證之證據能力均
    無意見，本院審理時，被告對被告以外之人於審判外之陳述
    之證據能力並未表示意見，迄本院言詞辯論終結前，被告亦
    未爭執本案證據之證據能力，依刑事訴訟法第159條之5第2
    項之規定，應視為被告已同意本案相關之傳聞證據均可做為
    證據，本院斟酌本案卷內之證據並非非法取得，亦無證明力
    明顯過低之情形，且經本院於審判期日依法進行證據之調查
    、辯論，被告於訴訟上之程序權，已受保障，前揭各該證據
    ，均得採為證據。
二、訊之被告對於上開犯罪事實，於本院審理時坦承不諱，核與
    被害人徐毓珊、蕭婷文、劉湘瑀於警詢中所述相符，此外復
    有被告向臺北富邦銀行木柵分行所申辦，戶名為陳浩銘，帳
    號為0000000000000號帳戶之開戶資料、該帳戶之交易往來
    明細表在卷足憑，是堪認被告自白與事實相符，應值採信。
    又金融帳戶事關個人財產權益之保障，其專有性甚高，除非
    本人或與本人具有親密或信賴關係者，難認有何特殊情況須
    交予他人使用，縱偶須交付他人使用，亦必深入瞭解用途及
    合理性，始可安心提供。再現今不法份子為掩飾其不法獲利
    行徑，且避免執法人員之追究處罰，經常誘使一般民眾提供
    金融機構帳戶之金融卡及存摺等資料，渠等再反覆以此帳戶
    供作對外詐騙或其他各種財產犯罪之不法用途使用，並藉此
    掩飾就各該重大犯罪所得財物，業經電視新聞及報章雜誌等
    大眾傳播媒體多所報導，政府機關及金融機構亦極力宣導，
    期使民眾注意防範。依一般人本於生活經驗及認識，在客觀
    上當可預見完全不相識或不甚熟識之人要求提供金融機構存
    款帳戶之存摺、金融卡及密碼供其使用之行徑，往往與利用
    該帳戶進行詐騙或其他財產犯罪有密切關連。是被告當可知
    將帳戶交予他人使用，將有助於詐騙份子作為收取詐欺他人
    所得款項、財物並隱匿其身分及款項流向之用途，故被告主
    觀上應有預見將幫助他人詐欺財物且不違其本意乙節，亦堪
    以認定。綜上所述，本件事證明確，被告犯行洵堪認定，應
    依法論科。
三、按幫助犯之成立，主觀上行為人須有幫助故意，客觀上須有
    幫助行為，意即需對於犯罪與正犯有共同之認識，而以幫助
    之意思，對於正犯資以助力，而未參與實施犯罪之行為者而
    言。被告將其申辦前開帳戶交付本案犯罪集團成員使用，以
    利本案犯罪集團恐嚇取財及詐欺取財得逞，對於本案犯罪集
    團施以助力，而未為詐欺取財之構成要件之行為，是核被告
    所為，係犯刑法第30條第1項前段、第339條第1項之幫助詐
    欺取財罪及第3項之詐欺取財未遂罪（劉湘瑀部分）。又被
    告係基於幫助犯意而為非屬詐欺取財構成要件行為，為幫助
    犯，爰依刑法第30條第2項之規定，按正犯之刑減輕之。又
    被告以同一交付前開帳戶之行為，而觸犯幫助詐欺取財罪及
    幫助詐欺取財未遂罪，係以一行為觸犯數罪名，為想像競合
    犯，應從一重之幫助詐欺取財罪處斷。另本件被告基於幫助
    之意思，將上揭帳戶之存摺、提款卡及密碼交付予真實姓名
    年籍均不詳之自稱為陳書茂之成年男子使用，該名男子所屬
    之集團成員雖利用被告之帳戶著手向被害人劉湘瑀進行詐騙
    ，惟被害人劉湘瑀雖依指示轉帳，惟並未成功等情，有被告
    上揭帳戶存款帳戶存提交易明細查詢1紙，是該正犯既僅成
    立詐欺取財之未遂犯，被告此部分犯行即應論以幫助詐欺之
    未遂犯，依刑法第25條第2項之規定減輕其刑。公訴意旨認
    此部分已構成幫助詐欺取財既遂罪，尚有未洽，附此敘明。
    爰審酌被告不顧政府近來為查緝犯罪，大力宣導民眾勿因交
    付帳戶因而成為犯罪集團之幫兇而仍為之，且分別造成被害
    人之金錢損失，犯罪所造成之損害非輕，然犯後坦承全部犯
    行又多次表達悔意，態度良好，且查無證據證明其因此取得
    任何不法利益，暨其素行、生活狀況、犯罪之動機、目的、
    手段、被害人匯款金額多寡等一切情狀，量處如主文所示之
    刑，並諭知易科罰金之折算標準。
據上論斷，應依刑事訴訟法第273條之1第1項、第299條第1項前
段，刑法第339條第1項、第55條、第25條第2項、第30條第1項前
段、第2項、第41條第1項前段，刑法施行法第1條之1第1項、第2
項前段，判決如主文。
本案經檢察官蘇維達到庭執行職務。
中    華    民    國    100    年    6    月    10    日
                  刑事第二十庭  法  官  柯姿佐
以上正本證明與原本無異。
如不服本判決應於收受送達後10日內向本院提出上訴書狀，並應
敘述具體理由；其未敘述上訴理由者，應於上訴期間屆滿後20日
內向本院補提理由書（均須按他造當事人之人數附繕本）「切勿
逕送上級法院」。告訴人或被害人如對於本判決不服者，應具備
理由請求檢察官上訴，其上訴期間之計算係以檢察官收受判決正
本之日期為準。
                                書記官  劉穗筠
中    華    民    國    100    年    6    月    10    日
附錄本案論罪科刑法條全文
中華民國刑法第339條
（普通詐欺罪）
意圖為自己或第三人不法之所有，以詐術使人將本人或第三人之
物交付者，處 5 年以下有期徒刑、拘役或科或併科 1 千元以下
罰金。
以前項方法得財產上不法之利益或使第三人得之者，亦同。
前二項之未遂犯罰之。